【裁判字號】    95,訴,1251
【裁判日期】    951222
【裁判案由】    偽造文書等
【裁判全文】
臺灣桃園地方法院宣示判決筆錄          95年度訴字第1251號
公  訴  人  臺灣桃園地方法院檢察署檢察官
被      告  乙○○
            丙○○原名簡耀西.
上  二  人
選任辯護人  李晉安律師
被      告  甲○○
上  一  人
選任辯護人  紀亙彥律師
上列被告等因偽造文書等案件，於中華民國95年12月22日下午5
時，在本院第4 法庭宣示判決，出席職員如下：
法官起立朗讀判決主文、犯罪事實要旨、處罰條文、附記事項，
及告以上訴限制、期間並提出上訴狀之法院，且諭知記載其內容
：
一、主  文：
乙○○共同連續行使偽造私文書，足以生損害於他人，處有期徒
刑貳月，如易科罰金，以銀元參佰元即新臺幣玖佰元折算壹日，
緩刑貳年。
丙○○共同連續意圖為自己不法之所有，而侵占對於業務上所持
有之物，處有期徒刑陸月，如易科罰金，以銀元參佰元即新臺幣
玖佰元折算壹日。
甲○○連續意圖為自己不法之所有，而侵占對於業務上所持有之
物，處有期徒刑陸月，如易科罰金，以銀元參佰元即新臺幣玖佰
元折算壹日。緩刑貳年。
二、犯罪事實要旨：
（一）丙○○與甲○○係夫妻，其二人共同在桃園縣桃園市○○
      路一四六號開設鼎阡工程有限公司、宇銳環境工程有限公
      司（以下分別簡稱為鼎阡公司、宇銳公司），由甲○○登
      記為負責人，並處理公司財務，丙○○則負責處理對外業
      務，係為鼎阡公司、宇銳公司處理事務之人（非商業會計
      法上之商業負責人），民國九十一年間，二人感情因故生
      變，甲○○遂離家求去，以致鼎阡公司、宇銳公司之財務
      頓時乏人聞問，無法正常營業，詎丙○○因此懷疑甲○○
      係別有用心，竟有如下之犯罪行為：
  １、與其妹乙○○共同意圖為自己不法之所有，而基於行使偽
      造私文書（統一發票）、業務侵占（乙○○不具業務身分
      ）之概括犯意聯絡，先由乙○○於九十二年一月二十一日
      籌設來瑞環境資源企業社（下簡稱來瑞企業社），再由丙○○於附表一所示之時間，連續逾越其管理權限，持其保
      管之鼎阡公司、宇銳公司統一發票專用章，開立附表一所
      示之四張統一發票（一式三聯，並無證據證明該發票有用
      於逃漏稅捐），將其業務上所保管之鼎阡公司、宇銳公司
      財物，出售予來瑞企業社（詳如附表一所示），並將發票
      客戶聯一併交予來瑞企業社，予以行使，而以上開方式，
      侵占鼎阡公司、宇銳公司二家公司之財物，並足以生損害
      於上開二家公司。
  ２、丙○○復承前行使偽造私文書、業務侵占之概括犯意，單
      獨於附表二所示之時間，以相同方式，連續逾越其權限，
      將宇銳公司或鼎阡公司所有如附表二所示之車輛、財物，
      或出售或靠行予不知情之路通貨運股份有限公司、三詠交
      通有限公司、協鴻貨運有限公司、恒亞交通有限公司、勝
      益通運股份有限公司、嘉璟建設股份有限公司、廣春城建
      設股份有限公司、展華營造有限公司，並持其保管之鼎阡
      公司、宇銳公司統一發票專用章，冒用鼎阡公司等二家公
      司名義，開立附表二所示之十張統一發票（一式三聯），
      將其中客戶聯交予上開路通貨運股份有限公司等公司，予
      以行使，而以上開方式，將附表二所示之鼎阡公司等二家
      公司車輛、財物侵占入己，並足以生損害於鼎阡公司、宇
      銳公司。
（二）甲○○明知以其名義，(1)在桃園縣桃園市農會埔子分部開
      設之000000000號活期儲蓄存款帳戶、(2)在臺灣
      銀行桃園分行開設之000000000000號帳戶、
      (3)在新竹國際商業銀行中興分行開設之00000000
      0號帳戶等三家帳戶內之存款，均係鼎阡公司或宇銳公司
      之營業收入，竟仍意圖為自己不法之所有，而基於業務侵
      占之概括犯意，連續於附表三所示之時間，將其業務上所
      保管，由鼎阡公司或宇銳公司存入前開三個帳戶之營業收
      入，分次轉帳至甲○○向不知情之黃文毅所借用，由黃某
      在臺灣銀行桃園分行開設之000000000000號
      帳戶內，再轉匯至甲○○向不知情之王曉瑜借用，由王曉
      瑜在臺灣銀行桃園分行開設之000000000000
      號帳戶，予以分散提領，而以此方式，將上揭鼎阡公司、
      宇銳公司之營業收入侵占入己。
（三）案經丙○○、甲○○分別訴請臺灣桃園地方法院檢察署檢
      察官偵查起訴。
三、處罰條文：
    刑事訴訟法第二百七十三條之一第一項、第二百九十九條第
    一項前段，修正後刑法第二條第一項前段、第二十八條、第
    五十五條、第三十一條第二項、第七十四條第一項第一款，
    行為時刑法第三百三十五條第一項、第三百三十六條第二項
    、第二百十六條、第二百十條、修正前刑法第五十六條，罰
    金罰鍰提高標準條例第一條前段，修正前罰金罰鍰提高標準
    條例第二條。
四、附記事項：
    起訴意旨原認被告丙○○侵占附表一、附表二所示之鼎阡公
    司、宇銳公司財物部分犯行，係犯刑法第三百三十五條第一
    項之普通侵占罪，及同法第三百四十二條第一項之背信罪；
    另認被告丙○○尚有以鼎阡公司或宇銳公司名義，偽造(1)九
    十二年一月一日與永豐森事業有限公司簽立之承攬清除廢棄
    物契約書一份、(2)九十二年四月十五日之新竹市第三信用合
    作社自由分社ＺＡ0000000號支票一張、(3)存證信函
    一份、(4)九十三年四月三十日之新竹市第三信用合作社自由
    分社ＺＡ0000000號支票一張之犯罪事實。上開被告
    丙○○被訴之犯罪事實及所犯罪名，業經蒞庭實施公訴之檢
    察官於本院九十五年十二月八日準備程序中，當庭更正其所
    犯法條為刑法第三百三十六條第二項之業務侵占罪，另以被
    告丙○○簽立之前開契約書、支票係其正常執行業務之行為
    為由，減縮該部分之犯罪事實。
五、協商判決除有刑事訴訟法第四百五十五條之四第一項第一款
    於本訊問程序終結前，被告撤銷協商合意或檢察官撤回協商
    聲請者；第二款被告協商之意思非出於自由意志者；第四款
    被告所犯之罪非第四百五十五條之二第一項所定得以協商判
    決者；第六款被告有其他較重之裁判上一罪之犯罪事實者；
    第七款法院認應諭知免刑或免訴、不受理者情形之一，及違
    反同條第二項「法院應於協商合意範圍內為判決；法院為協
    商判決所科之刑，以宣告緩刑或二年以下有期徒刑、拘役或
    罰金為限」之規定者外，不得上訴。
六、如有前項得上訴之情形者，得自收受判決送達之日起十日內
    ，向本院提出上訴書狀，上訴於第二審法院。
中    華    民    國    95    年    12    月    22    日
                    刑事第八庭    法  官  陳彥宏
上正本證明與原本無異。
                                  書記官  翁其良
中    華    民    國    95    年    12    月    22    日
      附表一（丙○○、乙○○共犯部分）
┌─┬──────┬─────────┬───────┐
│編│開立發票之公│品名（資產）      │總金額        │
│號│司名稱及時間│                  │              │
├─┼──────┼─────────┼───────┤
│1 │鼎阡公司    │掃路機一台、高壓清│三千六百七十五│
│  ├──────┤潔機一台          │元（起訴書附表│
│  │九十二年六月│                  │誤載為三千七百│
│  │二十日      │                  │六十五元）    │
├─┼──────┼─────────┼───────┤
│2 │鼎阡公司    │剷土機-00000000台│三十三萬四千九│
│  ├──────┤、挖土機-MS180一台│百五十元      │
│  │九十二年六月│、柴油引擎發電機一│              │
│  │二十五日    │台、剷土機SK200V一│              │
│  │            │台                │              │
├─┼──────┼─────────┼───────┤
│3 │鼎阡公司    │瓜子桿一台        │十萬五千元    │
│  ├──────┤                  │              │
│  │九十二年六月│                  │              │
│  │二十五日    │                  │              │
├─┼──────┼─────────┼───────┤
│4 │宇銳公司    │ＲＭ—０九八號大貨│一萬零五百元  │
│  ├──────┤車一台            │              │
│  │九十二年六月│                  │              │
│  │二十七日    │                  │              │
└─┴──────┴─────────┴───────┘
      附表二（丙○○單獨開立之發票部分）
┌─┬──────┬─────┬─────┬─────┐
│編│開立發票公司│發票所載買│品名（資產│總金額    │
│號│名稱及時間  │受人      │）        │          │
├─┼──────┼─────┼─────┼─────┤
│1 │宇銳公司    │三詠交通有│二Ｖ—０七│一百０五萬│
│  ├──────┤限公司    │二號曳引車│元        │
│  │九十二年六月│          │          │          │
│  │十日        │          │          │          │
├─┼──────┼─────┼─────┼─────┤
│2 │鼎阡公司    │路通交通有│Ｖ五—四二│十五萬七千│
│  ├──────┤限公司    │五九號貨車│五百元    │
│  │九十二年六月│          │          │          │
│  │十二日      │          │          │          │
├─┼──────┼─────┼─────┼─────┤
│3 │鼎阡公司    │協鴻貨運有│ＲＰ—九七│十萬五千元│
│  ├──────┤限公司    │七號大貨車│          │
│  │九十二年六月│          │          │          │
│  │十六日      │          │          │          │
├─┼──────┼─────┼─────┼─────┤
│4 │鼎阡公司    │恒亞交通有│ＲＰ—四五│十萬五千元│
│  ├──────┤限公司    │九號大貨車│          │
│  │九十二年六月│          │          │          │
│  │十二日      │          │          │          │
├─┼──────┼─────┼─────┼─────┤
│5 │宇銳公司    │勝益通運股│車身號碼七│二萬一千元│
│  ├──────┤份有限公司│一九五    │          │
│  │九十二年六月│          │          │          │
│  │二十日      │          │          │          │
├─┼──────┼─────┼─────┼─────┤
│6 │宇銳公司    │勝益通運股│ＺＨ—一七│十七萬八千│
│  ├──────┤份有限公司│號半拖車  │五百元    │
│  │九十二年六月│          │          │          │
│  │十日        │          │          │          │
├─┼──────┼─────┼─────┼─────┤
│7 │不詳        │廣春城建設│機具工作費│九萬五千五│
│  ├──────┤股份有限公│          │百五十元  │
│  │九十二年五月│司        │          │          │
│  │二十六日    │          │          │          │
├─┼──────┼─────┼─────┼─────┤
│8 │不詳        │廣春城建設│機具工作費│二千二百０│
│  ├──────┤股份有限公│          │五元      │
│  │九十二年六月│司        │          │          │
│  │八日        │          │          │          │
├─┼──────┼─────┼─────┼─────┤
│9 │不詳        │廣華營造有│機具工作費│十萬五千八│
│  ├──────┤限公司    │          │百四十元  │
│  │九十二年五月│          │          │          │
│  │十日        │          │          │          │
├─┼──────┼─────┼─────┼─────┤
│10│不詳        │嘉瑾建設股│機具工作費│五千零四十│
│  ├──────┤份有限公司│          │元        │
│  │九十二年五月│          │          │          │
│  │十日        │          │          │          │
└─┴──────┴─────┴─────┴─────┘
      附表三（甲○○侵占之款項部分）
┌─┬─────────┬──────────────┐
│編│時間              │轉帳匯款過程                │
│號│                  │                            │
├─┼─────────┼──────────────┤
│1 │九十二年二月二十四│將臺灣銀行帳戶內之六百零七萬│
│  │日                │二千二百零八元中之五百零七萬│
│  │                  │二千二百零八元匯至黃文毅帳戶│
│  │                  │內，另一百萬元則提領花用。  │
├─┼─────────┼──────────────┤
│2 │九十二年二月二十四│自新竹商銀帳戶匯款九百八十五│
│  │日                │萬八千元至黃文毅帳戶。      │
├─┼─────────┼──────────────┤
│3 │九十二年二月十四日│自農會帳戶匯款五百七十六萬元│
│  │                  │至黃文毅帳戶。              │
├─┼─────────┼──────────────┤
│4 │九十二年四月十八日│自黃文毅帳戶將附表三編號一至│
│  │                  │三匯入共二千零六十九萬二百零│
│  │                  │八元之款項中之二千零六十九萬│
│  │                  │元，轉帳至王曉瑜帳戶。      │
└─┴─────────┴──────────────┘
附錄本判決論罪科刑法條：
刑法第三百三十六條：
對於公務上或因公益所持有之物，犯前條第一項之罪者，處一年
以上七年以下有期徒刑，得併科五千元以下罰金。
對於業務上所持有之物，犯前條第一項之罪者，處六月以上五年
以下有期徒刑，得併科三千元以下罰金。
前二項之未遂犯罰之。
刑法第三百三十五條：
意圖為自己或第三人不法之所有，而侵占自己持有他人之物者，
處五年以下有期徒刑、拘役或科或併科一千元以下罰金。
前項之未遂犯罰之。
刑法第二百十條：
偽造、變造私文書，足以生損害於公眾或他人者，處五年以下有
期徒刑。
刑法第二百十六條：
行使第二百十條至第二百十五條之文書者，依偽造、變造文書或
登載不實事項或使登載不實事項之規定處斷。


司法院資訊處製作；財團法人民間司法改革基金會備份。
